【裁判字號】    91,易,555
【裁判日期】    920210
【裁判案由】    竊盜等
【裁判全文】
臺灣雲林地方法院刑事判決                          九十一年度易字第五五五號
    公 訴 人  臺灣雲林地方法院檢察署檢察官
    被    告  戊○○  男三十二.
              甲○○  男三十一.
右列被告因竊盜案件，經檢察官提起公訴（九十年度偵字第四六三三號），本院判決
如左：
    主  文
戊○○竊盜，累犯，處有期徒刑壹年。
甲○○無罪。
    事  實
一、戊○○前於民國（下同）七十九年七月間，曾因懲治盜匪條例案件經法院判處有
    期徒刑七年確定，甫於八十五年十二月十七日假釋期滿執行完畢；又於八十九年
    六月間，因竊盜案件經法院判處有期徒刑一年確定，於九十年九月三日始經通緝
    到案入監執行。戊○○又於上開竊盜案件判決確定尚未執行，遭通緝到案期間，
    意圖為自己不法之所有，於九十年四月十四日十一時許，在彰化縣溪洲鄉○○村
    ○○路旁，竊取己○○所有（登記車主名稱為鄭金城）之ＱＳ–二四二三號自用
    小貨車乙輛，價值約新台幣（下同）九萬元，得手後供己使用。嗣於九十年八月
    二十九日十二時四十分許，戊○○駕駛該車搭載某不詳姓名年籍之男子，行經雲
    林縣林內鄉○○道與雲一五四線公路附近時，為執行勤務之巡邏員警發現鳴笛攔
    查，戊○○竟未依指示停車並加速逃逸，經警追捕後，於同日十三時十分許，在
    雲林縣林內鄉林茂村建興山區○○道路上，因該汽車輪胎爆胎，戊○○與該不詳
    男子棄車逃離現場，惟因戊○○不慎跌落山谷受傷而遭警逮捕後，送醫急救。
二、案經雲林縣警察局移送臺灣雲林地方法院檢察署檢察官偵查起訴。
    理  由
壹、有罪部分：
一、右開事實，訊之被告戊○○坦白承認其於九十年八月二十九日十二時四十分許，
    駕駛上開小貨車，行經前開道路時，為巡邏員警發現攔查未停，經警追趕後，於
    同日十三時十分許，在雲林縣林內鄉林茂村建興山區○○道路上，因該車輪胎爆
    胎而棄車逃離現場時，因不慎跌落山谷受傷遭警逮捕之事實；惟矢口否認有竊盜
    犯行，並辯稱：該小貨車是共同被告甲○○借被告使用，被告並未竊取上開車輛
    ，為警攔查當時，被告亦是搭載共同被告，被告不知該車是屬贓車等語。經查：
（一）被告前揭自白之事實，核與證人即執勤逮捕被告之員警乙○○結證屬實，並有
      上開證人與一起執行勤務之警員丁○○之職務報告、被告逃逸路線圖及財團法
      人彰化基督教醫院出具之診斷書各一件附警卷可按，足信與事實相符。
（二）另被告當時所駕上開車牌號碼ＱＳ–二四二三號自用小貨車是被害人己○○所
      有（登記車主名稱為鄭金城、價值約九萬元），而於九十年四月十四日十一時
      許，在彰化縣溪洲鄉○○村○○路旁所遭竊之贓車乙節，業經被害人在警詢中
      指訴明確，且為被告所不爭執，並有車輛竊盜資料個別查詢報表、車輛協尋（
      尋獲）電腦輸入單及贓物認領保管收據各一紙在警卷可按，足信無誤。
（三）被告雖以前詞置辯，然為共同被告甲○○所否認，而被告未能提供確切之證據
      方法供本院調查證明屬實。且(1)被告原在警詢中辯稱：「車子不是我（即被告
      ）竊取，是綽號五百（即共同被告甲○○）借給我使用，時間大約是民國九十
      年七月中旬借我使用。」等語。然於偵查中卻改辯稱：「（問：何時借你開的
      ？答：）我只開了一、二天而已，他叫我幫他載東西。」等語。經檢察官以上
      開警詢筆錄所載質問被告後，始又改稱：「之間我有還他，借給我我均沒有開
      ，只開一、二次而已。」等語，有該警偵訊筆錄載明可按。其前後所辯已有不
      符；且其上開所辯，亦與其在偵查中所稱因其無交通工具，共同被告始借上開
      車輛供其使用之情有違。再者，被告亦於上開偵查中自稱是在九十年三、四月
      間認識共同被告，距借車時間只有三、四個月，且二人只是泛泛之交等語。若
      此，則共同被告豈有甘冒被追訴之危險，而將竊得之車輛借予被告使用之理！
      (2)又被告在本院辯稱：當時是因為被告本身被通緝，所以才會跑給警察追，並
      無人叫被告逃跑等語。亦與其在警偵訊中所辯是共同被告叫被告不要停車，才
      會加速逃逸云云不符。(3)另被告所辯：當時在副駕駛座所載之人即為共同被告
      ，且是由於共同被告在現場告知警方被告受傷所在之地點，其始被警方查獲云
      云。亦為共同被告所否認；且被告為警查獲過程，是經警追緝到現場後，因發
      現上開車輛前輪已破並被丟棄現場，經警往前搜尋約三、四十公尺後，因聽到
      被告受傷哀嚎呻吟之聲音，始循聲查獲被告之情，亦經上開證人乙○○結證明
      確。被告所辯，顯與事實不符。(4)再者，被告辯稱：其當天駕駛該車搭載共同
      被告，是由於共同被告透過丙○○告知是共同被告需用車輛，要被告將該車駕
      還共同被告云云。亦為共同被告所否認，且證人丙○○亦在本院結證否認上開
      情事明確。綜觀被告前揭所辯，如非前後矛盾，即屬與證據資料所證明之事實
      相違，均不足採信。
（三）況且，被告於九十年四月間即曾駕駛該小貨車，至證人丙○○家之情，亦經證
      人丙○○結證明確。雖為被告所否認，然被告已認識證人好幾年，並曾於九十
      年間，因犯竊盜罪而遭通緝期間，在證人家中住好幾個月等情，經共同被告供
      述明確，且為被告所不爭執，並經證人結證屬實，可見被告與證人之情誼篤厚
      ，並非泛泛之交，應無證人虛構誣陷之虞，故其證言堪信與事實相符。可見上
      開車輛遭竊之初，即已由被告持有使用；又以被告未能合理交待其持有該車輛
      之來源，及上開意圖推卸責任之辯詞以觀，被告於上開時地竊取該小貨車之犯
      罪事實，足以認定，本件罪事明確，應予依法論科。
（四）另被告駕駛上開贓車逃逸時，於副駕駛座確載有另名男子之情，亦經證人乙○○結證屬實。又被告所辯該名男子是共同被告甲○○乙節，並無可採，已如上
      述；而本案亦無其他證據可資認定該名男子之姓名、年籍，故該名男子之年籍
      、姓名應屬不詳，併此敘明。
二、核被告戊○○所為，係犯刑法第三百二十條第一項之竊盜罪。起訴意旨認被告涉
    犯同法第三百四十九條第一項收受贓物罪嫌，應有誤會。然本院所認定之犯罪事
    實，核與檢察官起訴之犯罪事實為同一之社會事實，應由本院變更檢察官所引應
    適用之法條。另被告於八十五年十二月十七日，始因懲治盜匪條例案件假釋期滿
    執行有期徒刑七年完畢，有台灣雲林地方法院檢察署刑案資料查註紀錄表及台灣
    高等法院被告全國前案紀錄表可參，於五年內再犯本件有期徒刑以上之罪，為累
    犯，應加重其刑。爰審酌被告有上開犯罪之前科，並於另犯竊盜案件，經法院於
    八十九年六月間判處有期徒刑一年確定，遭通緝執行期間，又再犯本案，有上開
    前科紀錄表可參，可見其素行不良，和本件意圖不法所有之犯罪動機、目的，犯
    罪手段、與被害人之損失，與被告遇警攔查，拒不停車加速逃逸，容易傷及無辜
    之路人，及犯後否認犯行，並以不實之情事答辯，意圖卸債，態度不良等一切情
    狀，量處如主文所示之刑。
貳、無罪部分：
一、公訴意旨另以：被告甲○○意圖為自己不法之所有，於九十年四月十四日十一時
    許，在彰化縣溪洲鄉○○村○○路旁，乘機竊取己○○所有之ＱＳ─二四二三號
    自用小貨車乙輛，並於同年七月間，在雲林縣林內鄉烏麻村永安十八號甲○○住
    處附近，將該車借給共同被告戊○○。嗣於九十年八月二十九日十二時四十分許
    ，共同被告戊○○駕駛該車搭載被告，行經雲林縣林內鄉○○道與雲一五四線公
    路附近時，為執行勤務之巡邏員警發現鳴笛攔停，共同被告戊○○竟加速逃逸，
    經警追趕約三十公尺後，二人因汽車輪胎爆胎而棄車逃離現場，惟共同被告戊○○不慎跌落山谷受傷而遭警逮捕，被告甲○○則趁隙逃逸，因而認被告甲○○涉
    犯刑法第三百二十條第一項竊盜罪嫌等語。
二、按犯罪事實應依證據認定之，無證據不得推定其犯罪事實；又不能証明被告犯罪
    者，應諭知無罪之判決，刑事訴訟法第一百五十四條及第三百零一條第一項分別
    定有明文。又認定不利於被告之事實，須依積極證據，苟積極證據不足為不利於
    被告事實之認定時，即應為有利於被告之認定，更不必有何有利之證據（最高法
    院三十年上字第八一六號判例足資參照）。又共同被告之共犯之自白或其他不利
    於己之陳述，雖非不得作為認定被告犯罪之證據，然與被告自己之自白作為其犯
    罪之證明同有自白虛偽性之危險，亦不免有嫁禍於被告而為虛偽供述之危險，其
    證明力之評價，充其量僅與被告之自白同，依刑事訴訟法第一百五十六條第二項
    之立法意旨觀之，應不得作為有罪判決之唯一證據，仍應調查其他必要之證據，
    以察其是否與事實相符。
三、公訴人認被告甲○○涉犯上開罪嫌，無非係以共同被告戊○○所供述該車輛是由
    被告借其使用等語為據。然為被告所否認；而本件並無其他補強證據足以證明共
    同被告之上開供述屬實，依前開意旨，已難認定被告確有上開竊盜犯罪之事實。
    況且，共同被告上開供述，核與事實不符，並無可採等情，已如前述。而本案除
    共同被告上開供述外，並無其他證據足以證明被告確有上開犯罪事實，依前揭規
    定意旨，自應為被告無罪之諭知。至於共同被告誣指上開車輛是被告所交付乙節
    ，是否構成誣告罪，應由檢察官另行偵查，併此敘明。
、據上論斷，應依刑事訴訟法第二百九十九條第一項前段、第三百條、第三百零一
    條第一項，刑法第三百二十條第一項、第四十七條，罰金罰鍰提高標準條例第一
    條前段，判決如主文。
本案經檢察官庚○○到庭執行職務。
中      華      民      國      九十二      年    二    月      十      日
                                        臺灣雲林地方法院刑事第一庭
                                            法  官  黃  一  馨
右正本證明與原本無異。
如不服本判決，應於判決送達後十日內向本院提出上訴狀( 應附繕本 )。
                                            書記官  洪  秀  虹
中      華      民      國      九十二      年    二    月      十      日
附錄：
中華民國刑法第三百二十條
意圖為自己或第三人不法之所有，而竊取他人之動產者，為竊盜罪，處五年以下有期
徒刑、拘役或五百元以下罰金。
意圖為自己或第三人不法之利益，而竊佔他人之不動產者，依前項之規定處斷。
前二項之未遂犯罰之。


司法院資訊處製作；財團法人民間司法改革基金會備份。
